【裁判字號】    90,上訴,993
【裁判日期】    900816
【裁判案由】    偽造文書等
【裁判全文】
臺灣高等法院臺南分院刑事判決                九十年度上訴字第九九三號  慎股
      上  訴  人
      即  被  告  乙  ○  ○
右上訴人因偽造文書等案件，不服臺灣雲林地方法院九十年度訴字第一三三號，中華
民國九十年六月十三日第一審判決（起訴案號：臺灣雲林地方法院檢察署八十九年度
偵字第四六七一號），提起上訴，本院判決如左：
      主      文
上訴駁回。
      事      實
一、乙○○係甲○之子，因乙○○積欠他人債務需錢周轉，竟意圖為自己不法之所有
    ，先於民國八十九年五月底某日，在其與甲○共同住居之雲林縣四湖鄉○○村○
    ○路六八號住處，乘甲○外出之際，竊取甲○所有放置於客廳櫃子內之印章、身
    分證及坐落雲林縣四湖鄉○○段一○六七地號土地所有權狀。得手後，復與蔡增
    祥（已判刑確定）基於詐欺及偽造私文書之犯意聯絡，由蔡增祥冒充甲○本人，
    共同向不知情之代書陳秀寶佯稱因需錢甚急，已經甲○同意，要以上開土地向銀
    行設定抵押權借款，陳秀寶乃協同乙○○、蔡增祥於八十九年六月十五日前往台
    灣土地銀行北港分行（下稱土銀北港分行）辦理不動產抵押借款事宜，乙○○並
    於台灣土地銀行之借據上「借款人」及「面晤確認簽章」欄內簽署其本人之姓名
    ，蔡增祥則於上開借據之「擔保提供人兼連帶債務人」及「面晤確認簽章」欄內
    偽造「甲○」之署押各一枚，並盜蓋上開「甲○」印章，用以表示乙○○、甲○
    借款之意，而持向土銀北港分行行使，使土銀北港分行之承辦人員信以為真，同
    意借予乙○○新台幣（下同）一百五十萬元，足生損害於甲○之權利及土銀北港
    分行對貸款管理之正確。嗣土銀北港分行寄發繳息通知單予甲○，經甲○向土銀
    北港分行查詢始知上情。
二、案經甲○訴由雲林縣警察局北港分局報請臺灣雲林地方法院檢察署檢察官偵查起
    訴。
      理      由
一、訊據上訴人即被告乙○○對於右揭時地竊取告訴人甲○之印章、身分證及土地所
    有權狀，夥同已判刑確定之共同被告蔡增祥偽造告訴人甲○之簽名，而偽造借據
    持向土銀北港分行詐借一百五十萬元等犯罪事實，於警訊、偵查、原審中及本院
    審理時均坦白供認，核與告訴人甲○及證人即土銀北港分行之行員程權勝於警訊
    、偵查及原審中指訴、證述，及證人陳秀寶、蔡天成於警訊、或偵查、原審中之
    證述，均相吻合，並有土銀北港分行授信申請書、房屋擔保放款調查報告及授信
    請核書、借據等影本各一紙附卷可資佐證。雖被告乙○○於本院審理時，辯稱：
    伊並無偽造文書之故意，伊自認有能力分期清償借款，才會拿家產貸款云云。惟
    查：(1)證人陳秀寶於原審中證稱：「去辦理貸款時，我有問乙○○你父親在那裡
    ？乙○○就指蔡增祥說那是他父親，而蔡增祥也沒有說他並不是甲○」等語，(2)
    證人即土銀北港分行之行員程權勝於原審中亦證稱：「辦理貸款時是由銀行承辦
    人員會同被告二人及代書一起對保，承辦人員會問明被告二人是否就是乙○○及
    甲○」等語，而檢視被告等所簽之借據，其「借款人」、「擔保提供人兼連帶債
    務人」、「面晤確認簽章」等欄內確有有被告乙○○、及告訴人甲○之簽名及印
    文，有該借據影本附卷可稽；準此，足認被告乙○○於委託代書陳秀寶協同辦理
    貸款手續時，即已勾結共同被告蔡增祥冒充為告訴人甲○，並在銀行進行對保之
    際，由蔡增祥冒充甲○而偽造甲○之署押，擔任該借款之連帶債務人及為提供上
    開土地設定抵押權之人，此均為當時亦在場之被告乙○○所明知，則果真被告乙
    ○○並無偽造文書之故意，其何須大費周章先竊取該土地所有權狀再勾結共同被
    告蔡增祥冒充地主甲○去辦理貸款手續？其何不直接告知甲○欲以該土地抵押貸
    款，再由甲○自己提供權狀並一同辦理貸款手續？顯示被告上開辯解，與常理有
    違，應屬事後卸責之詞，不足採信。本件罪證明確，被告乙○○犯行，洵堪認定
    ，應依法論科。
二、被告乙○○竊取告訴人甲○之印章、身分證及土地所有權狀，再夥同共同被告蔡
    增祥偽造甲○簽名之借據、授信約定書並盜蓋甲○印章，持向土銀北港分行貸款
    ，使銀行承辦人員陷於錯誤而貸予金錢，核其所為，係犯刑法第三百二十條第一
    項竊盜罪、第二百十條第二百十六條行使偽造私文書罪及第三百三十九條第一項
    詐欺取財罪。被告乙○○偽造告訴人甲○簽名、盜蓋甲○印章於借據、授信約定
    書之行為，均係偽造私文書之部分行為；又其偽造私文書後再持以行使，偽造之
    低度行為，應為行使之高度行為所吸收，均不再另論罪，僅論以行使偽造私文書
    罪。被告乙○○與共同被告蔡增祥對於行使偽造私文書及詐欺取財罪，有犯意聯
    絡及行為分擔，均為共同正犯。被告乙○○所犯上開竊盜、行使偽造私文書、詐
    欺取財罪間，有方法結果之牽連關係，應依刑法第五十五條規定，從一重之行使
    偽造私文書罪處斷。
三、原審法院認被告乙○○犯行罪證明確，適用刑法第二十八條、第三百二十條第一
    項、第二百十條、第二百十六條、第三百三十九條第一項、第五十五條、第二百
    十九條、罰金罰鍰提高標準條例第一條前段，審酌被告乙○○之犯罪動機、手段
    、犯罪後態度、所詐得之金額及為本案之主謀並取得詐欺金錢等一切情狀，量處
    有期徒刑八月，至於台灣土地銀行北港分行借據、授信約定書上所偽造「甲○」
    署押共三枚，亦刑法第二百十九條規定宣告沒收，認事用法俱無不合，量刑亦稱
    妥適，被告上訴意旨否認犯罪及謂量刑過重，指摘原判決不當，並無可取，為無
    理由，應予駁回。
據上論結，應依刑事訴訟法第三百六十八條，判決如主文。
本案經檢察官劉榮堂到庭執行職務。
中      華      民      國    九十    年      八      月      十六      日
                                  臺灣高等法院臺南分院刑事第四庭
                                      審判長法官  陳    義    仲
                                            法官  宋    明    蒼
                                            法官  蔡    崇    義
右正本證明與原本無異。
如不服本判決，應於判決送達後十日內向本院提出上訴狀，其未敘述理由者並應於提
出上訴狀後十日內向本院補提理由狀（應附繕本)。
                                      法院書記官  陳    明    芬
中      華      民      國    九十    年      八      月      十六      日
附錄本案論罪科刑法條全文：
刑法第二百十條：
偽造、變造私文書，足以生損害於公眾或他人者，處五年以下有期徒刑。
刑法第二百十六條：
行使第二百十條至第二百十五條之文書者，依偽造、變造文書或登載不實事項或使登
載不實事項之規定處斷。


司法院資訊處製作；財團法人民間司法改革基金會備份。
